【裁判字號】    96,重訴,547
【裁判日期】    970229
【裁判案由】    侵權行為損害賠償
【裁判全文】
臺灣板橋地方法院民事判決             96年度重訴字第547號
原      告  乙○○○
                        樓
特別代理人  甲○○
                        樓
訴訟代理人  賴玉梅律師
            周福珊律師
            王嘉斌律師
被      告  丙○○
                        4號
上列當事人間請求侵權行為損害賠償事件，經本院於民國97年2
月27日言詞辯論終結，判決如下：
    主  文
被告應給付原告新台幣肆佰肆拾伍萬陸仟壹佰貳拾貳元，及自民
國九十六年七月十三日起至清償日止，按年息百分之五計算之利
息。
原告其餘之訴駁回。
訴訟費用由被告負擔三分之一，其餘由原告負擔。
本判決第一項於原告以新台幣捌拾玖萬元供擔保後，得假執行。
原告其餘假執行之聲請駁回。
    事實及理由
一、按訴狀送達後，原告不得將原訴變更或追加他訴，但擴張或
    減縮應受判決事項之聲明者，不在此限，民事訴訟法第255
    條第1 項第3 款定有明文。查原告提起本件訴訟，據其於民
    國96年7 月9 日所提出之起訴狀所載，係請求被告給付新台
    幣（下同）1,646 萬3,852 元，及自起訴狀繕本送達翌日起
    至清償日止按年息5%計算之利息，嗣於97年2 月27日日具狀
    減縮聲明，請求被告給付1,327 萬5,007 元，及自起訴狀繕
    本送達翌日起至清償日止按年息5%計算之利息，核與前揭規
    定相符，應予准許，合先敘明。
二、本件原告起訴主張：
  (一)緣被告丙○○平日以其所有之車號Ｕ２－８７９１號自用小
    貨車載運雜貨前往臺北縣各市場內販售，係以駕駛為其附隨
    業務之人，於民國95年5 月26日上午7 時50分許，其駕駛上
    開小貨車沿臺北縣新莊市○○路往中原路方向行駛，欲前往
    臺北縣三重市○○街之市場，行經中華路與中港路路口時，
    原應注意汽車超車時，應於前車左側保持半公尺以上之間隔
    超過，行至安全距離後，再顯示右方向燈駛入原行路線，且
    依當時情形並無不能注意之情事，竟疏於注意於此，在超車
    安全間隔不足之情況下，貿然超越在同向車道前方騎乘腳踏
    車之乙○○○，因此擦撞該腳踏車，造成乙○○○人車倒地
    ，受有左側頭皮撕裂傷七公分、左耳出血、右側硬腦膜下出
    血及腦內出血、左側硬腦膜下出血等重傷害，經送醫進行多
    次手術後，仍難以治癒而呈植物人狀態。
  (二)被告於前揭時地駕駛車號Ｕ２－８７９１號自用小貨車，本
    應注意車同向超車時，應保持安全之間隔，於超越同向騎乘
    腳踏車之原告時，不慎撞擊原告，造成原告人車倒地，受有
    前揭傷害，被告過失肇事責任亦經台灣省台北縣區車輛行車
    事故鑑定委員會以95年11月16日北縣鑑字第951507號鑑定意
    見書認被告有過失，則被告有過失自明，故其應依民法第
    184 條第1 項前段規定負損害賠償責任。
  (三)原告請求被告賠償之金額如下：
  醫療費用245 萬6,515 元：其中已支付台北市立聯合醫院仁
    愛院區之醫療費用為54萬3,829 元，已支付三軍總醫院之醫
    療費用為9 萬7,939 元，後續醫療費用為116 萬792 元，總
    計為180 萬1,560 元。
  看護費690 萬476 元：自95年5 月26日本件車禍發生後至95
    年7 月17日止共計52日，由原告之兒子擔任看護工作，以每
    日看護費用2,000 元計算，共受有10萬4,000 元之損害。又
    自95年7 月17日止至97年2 月17日止，原告僱請一名外勞擔
    任看護工作，外籍看護每月薪資為1 萬5,840 元，健保費
    802 元，就業安定費2,000 元，每月須支付外勞看護費2 萬
    754 元，19個月總計支出39萬5,326 元。另自97年2 月17日
    起算18.48 年（即原告尚有之平均餘命）之日止，原告須支
    出後續之看護費，以二名看護每月4 萬1,508 元計算，按霍
    夫曼計算式扣除期前利息，共計627 萬7,626 元。
  購買醫療器材費用89萬7,641元。
  交通費2萬475元。
  精神慰撫金300萬元。
  以上各項金額總計為1,327萬5,007元。
  (四)為此，依據侵權行為之法律關係請求被告給付1,327 萬
    5,007 元，及自起訴狀繕本送達翌日起至清償日止按年息5%
    計算之利息，並陳明願供擔保請准宣告假執行。
三、被告則抗辯：
  (一)本件被告沒有說被告沒過有過失，但原告亦有過失，又被告
    有意願和解，但原告要求被告一次付清，被告無能力一次付
    清，故無法達成和解。
  (二)為此，請求駁回原告之訴及其假執行之聲請。
四、經查原告主張被告於95年5 月26日上午7 時50分許，其駕駛
    上開小貨車沿臺北縣新莊市○○路往中原路方向行駛，欲前
    往臺北縣三重市○○街之市場，行經中華路與中港路路口時
    ，應疏未注意汽車超車時，應於前車左側保持半公尺以上之
    間隔超過，行至安全距離後，再顯示右方向燈駛入原行路線
    ，在超車安全間隔不足之情況下，貿然超越在同向車道前方
    騎乘腳踏車之乙○○○，因此擦撞該腳踏車，造成乙○○○
    人車倒地，受有左側頭皮撕裂傷七公分、左耳出血、右側硬
    腦膜下出血及腦內出血、左側硬腦膜下出血等重傷害，經送
    醫進行多次手術後，仍難以治癒而呈植物人狀態之事實，有
    道路交通事故現場圖1 件附於台灣板橋地方法院95年度偵字
    第23963 號偵查卷、臺北市立聯合醫院仁愛院區驗傷診斷書
    1 件附於本院96年度交易字第147 號交通事件卷宗足憑，又
    本件行車事故經送台灣省台北縣區車輛行車事故鑑定委員會
    鑑定結果，認被告超車未保持安全間隔，為肇事因素，原告
    無肇事因素，亦有該會95年11月15日北縣鑑字第951507號鑑
    定意見書附於上開偵查卷可考，並經本院依職權調閱上開卷
    宗查證無訛，自堪信為真實。
五、按因故意或過失，不法侵害他人之權利者，負損害賠償責任
    ；不法侵害他人之身體或健康者，對於被害人因此喪失或減
    少勞動能力或增加生活上之需要時，應負損害賠償責任；不
    法侵害他人之身體、健康、名譽、自由、信用、隱私、貞操
    ，或不法侵害其他人格法益而情節重大者，被害人雖非財產
    上之損害，亦得請求賠償相當之金額，民法第184 條第1 項
    前段、第193 條第1 項、第195 條第1 項前段分別定有明文
    。查被告不法侵害原告之身體與健康，已如前述，且被告之
    不法行為與原告所受傷害間有相當因果關係存在，原告自得
    依前揭規定請求被告賠償。茲將原告請求被告賠償之金額，
    分項析述如後。
  (一)醫療費用245 萬6,415 元部分：查原告主張其支付台北市立
    聯合醫院仁愛院區醫療費用54萬3,892 元，及支出三軍總醫
    院醫療費用9 萬6,939 元之事實，已據分別提出收據8 件、
    4 件為證（就診日期與金額詳附表一所示），則原告請求被
    告給付醫療費用64萬831 元，為有理由，應予准許。又原告
    雖另主張：其尚須支付後續醫療費用181 萬5,548 元云云，
    惟未提出任何醫師診斷證明為證，且原告於本院97年2 月27
    日審理時亦陳稱：無法提出證據加以證明私語，核原告所為
    其日後須支付181 萬5,548 元之後續醫療費用之主張，顯屬
    無據，則原告請求被告給付後續醫療費用18 1萬5,548 元，
    為無理由，不應准許。
  (二)看護費用690 萬476 元部分：經查原告因本件車禍自95年5
    月26日起於台北市立聯合醫院仁愛院區住院治療，至96年5
    月30日出院，日常生活需24小時專人照護之事實，有診斷證
    明書附於本院96年度交易字第147 號交通事件卷宗第22頁足
    憑，堪信原告所為被告日常生活需人全手看護之主張，係屬
    真實。次查原告自95年5 月26日起至95年7 月17日止共計
    52日，係由原告之兒子擔任看工作，雖未實際支出看護費用
    ，仍得請求被告賠償，原告主張全日看護費用每日應按
    2,000 元計算，本院認核屬適當，則原告自得請求被告賠償
    自95年5 月26日起至95年7 月17日止之看護費用10萬4,000
    元。原告主張其自95年7 月17日起至97年2 月17日止共19
    個月，係聘請外勞擔任看護工作，每月須出支外勞看護費用
    2 萬754 元之事實，已據提出行政院勞工委員會函1 件在卷
    為證，自堪信為真實，則原告亦得請求被告給付自95年7 月
    17 日 起至97年2 月17日止之看護費用39萬4,326 元。原
    告係31年9 月15日出生（詳台北市立聯合醫院仁愛院區診斷
    證明書，附於本院96年度交易字第147 號卷宗第22頁），於
    本件車禍事故95年5 月26日發生時係滿63歲之人，參酌94年
    台灣省簡易生命表，原告尚有平均餘命20.94 年，即預計尚
    能存活自116 年5 月4 日，則自97年2 月17日起，按每月須
    支出外勞看護費用2 萬754 元，依霍夫曼式計算法扣除中間
    利息（首期給付不扣除中間利息），原告自97年2 月17日起
    得請求之後續看護費用應為335 萬8,761 元【計算方式為：
     (20754X161.00000000+(20754X0.00000000)X0.0000000)=0
    000000.0000000000 。其中161.000 00000 為月別單利
     (5/1 2)% 第230 月霍夫曼累計係數，0.0000 0000 為未滿
    一月日數折算月數之比例，0.0000000 為月別單利 (5/12)%
    第231 月霍夫曼單期係數。採四捨五入，元以下進位】。
    原告雖又主張其自97年2 月17日起僱請二名外勞擔任看護工
    作，惟並未提出繳納二名外勞健保費與安定基本之證明文件
    為證，且原告自95年7 月17日起至97年2 月17日止長達19個
    月之期間既僅由一名外勞擔任看護工作，自堪看護工作僅由
    一名外勞擔任即為已足，核原告請求逾上開准許部分之看護
    費，核屬無據。
  (三)購買醫療器材費用89萬6,471 元：查原告主張其因本件車禍
    事故，致須增加購買如附表二所示醫療費用之支出13萬7,29
    4 元，已據提出如附表二「證據」欄所示之統一發票及交易
    明細共31件為證，自堪信為真實，則原告請求被告給付購買
    醫療器材費用13萬7,729 元，為有理由，應予准許。超過前
    開准許部分，原告所提出之統一發票並未記載詳細品名，本
    院無從認定是否係原告因本件車禍所增加生活之之支出，又
    原告所提出之估價單，並非原告現實之支出，均難認定原告
    因本件車禍增加生活上之支出，自無准許之理。
  (四)交通費2 萬475 元：經查原告主張其因本件車禍事故，需搭
    乘救護車往返台北市立聯合醫院仁愛院區及三軍總醫院進行
    治療，合計共搭乘13趟，花費2 萬475 元之事實，已據提出
    統一發票1 件為證，自堪信為真實，則原告請求被告給付交
    通費2 萬,475 元 ，為有理由。
  (五)精神慰撫金300 萬元：查原告因本件車禍事故，致成植物人
    狀態，衡諸社會一般通念，其精神上應受有相當之痛若，本
    院審酌原告係小學畢業，原從事販賣清粥小菜工作，被告係
    專科畢業，從事市場小販工作，經濟狀況均為小康，及兩造
    之身分地位等一切狀況，因認原告請求被告賠償之慰撫金在
    150 萬元之範圍內，核屬適當，應予准許，逾此之請求，即
    屬過高，不應准許。
  (六)綜上所述，原告所得請求被告賠償之金額總計為615 萬6,12
    2 元（計算式：640831+104000+394326+0000000+137729+20
    475+0000000=0000000）。
六、被告抗辯原告受領之強制汽車責任保險金應扣抵，與原告亦
    有過失應核減損害金額部分。
  (一)汽車強制責任保險金扣抵部分：按保險人依強制汽車責任保
    險法規定給付之保險金，視為加害人或被保險人損害賠償金
    額之一部分；加害人或被保險人受賠償請求時，得扣除之，
    強制汽車責任保險法第32條定有明文。查本件原告於本院97
    年1 月31日審理時自認因本件交通事故領取強制汽車責任保
    險金170 萬元，經予扣除後，原告得請求賠償之金額應為
    445 萬6,122 元（計算式：0000000-0000000=0000000） 。
  (二)被告抗辯原告與有過失部分：被告雖抗辯本件車禍原告亦有
    過失，惟原告係因被告超車未保持安全距離，致遭被告碰撞
    而受傷害，難認原告有何過失可言。又本件車禍事件經台灣
    省台北縣區行車事故鑑定委員會鑑定結果，認原告並無肇事
    因素（詳台灣省台北縣區行車事故鑑定委員會北縣鑑字第95
    1507號鑑定意見書，附於台灣板橋地方法院檢察署95年度偵
    字第23967 號偵查卷第32-33 頁），亦採與本院相同之見解
    。核被告此部分之抗辯，顯不足採信。
七、從而，原告依據侵權行為之法律關係，請求被告給付445 萬
    6,122 元，及自96年7 月13日即起訴狀繕本送達翌日起至清
    償日止按年息5%計算之利息，為有理由，應予准許，逾此之
    請求，即屬無據，應予駁回。又原告陳明願供擔保請准宣告
    假執行，核無不合，爰酌定相當之擔保金額，准許之。至於
    原告敗訴部分，其假執行之聲請亦失所附麗，應併予駁回。
八、結論：原告之訴為一部有理由，一部無理由，依民事訴訟法
    第79條、第390 條第2 項，判決如主文。
中    華    民    國    97    年    2     月    29    日
                  民事第三庭法  官  何君豪
以上正本係照原本作成
如對本判決上訴，須於判決送達後20日內向本院提出上訴狀
中    華    民    國    97    年    2     月    29    日
                             書記官  黃琴茜


司法院資訊處製作；財團法人民間司法改革基金會備份。
